【裁判字號】    90,上訴,2622
【裁判日期】    901023
【裁判案由】    強盜
【裁判全文】
臺灣高等法院刑事判決                            九十年度上訴字第二六二二號
    上  訴  人  臺灣士林地方法院檢察署檢察官
    被      告  丙○○
    選任辯護人  簡維能
右上訴人因強盜案件，不服臺灣士林地方法院八十九年度訴字第五三三號，中華民國
九十年六月十一日第一審判決（起訴案號：臺灣士林地方法院檢察署八十九年度偵字
第八八四四號）提起上訴，本院判決如左：
    主  文
上訴駁回。
    事  實
一、丙○○前有多次竊盜前科，最近一次因竊盜案件，經臺灣士林地方法院以八十七
    年訴字第一二四號判決有期徒刑五月確定，甫於民國八十八年十二月九日縮刑假
    釋期滿執行完畢，仍不知悔改，竟意圖為自己不法之所有，於八十九年九月十一
    日上午十一時五十分許，在台北市○○區○○街一段二八一巷十二號前，攜帶其
    所有客觀上對人之生命、身體具有危險性之兇器十字型螺絲起子一支，以該螺絲
    起子撬開車號ＡＴＷ—七五七號機車之置物箱，竊取置於置物箱內乙○○所有之
    黑色手提袋一只（內有小皮包二個、新台幣五千三百七十四元、大葉高島屋百貨
    公司禮券四張、行動電話一支、國民身份證、機車駕駛執照、行車執照、軍人眷
    補證各一張），得手後欲騎乘車號ＢＣＦ—三○三號機車離去時，適為甲○○發
    現上情，與乙○○確認皮包被竊後，甲○○即騎乘機車追尋已脫離其視線之丙○○，經繞行一圈至台北市○○街與致遠路口時，見丙○○停在路旁正檢視皮包內
    財物，甲○○即上前先取下其機車鑰匙，欲逮捕丙○○，丙○○與甲○○一陣拉
    扯後即棄車逃跑。甲○○亦自後追捕，後丙○○往前逃入死巷內蹲於牆角，甲○○自後抱住丙○○，惟丙○○仍掙脫，致甲○○手臂抓傷、前胸瘀血（傷害部分
    未據告訴），後為甲○○與當地住戶合力制服，嗣石牌派出所警員鍾正大抵達，
    將丙○○逮捕，並扣得十字型螺絲起子一支。
二、案經台北市政府警察局北投分局報請台灣士林地方法院檢察署檢察官偵查起訴。
    理  由
一、訊據被告丙○○坦承對於有於右揭時地攜帶螺絲起子竊取被害人乙○○所有財物
    之事實，惟矢口否認以十字型螺絲起子撬壞行李箱行竊，辯稱：伊看行李箱沒蓋
    好才偷，一偷完就趕快跑了，沒有把皮包搶回來，也沒有打甲○○，伊非準強盜
    云云。然查：右揭事實，業據被害人乙○○到庭指訴及證人甲○○到庭證述綦詳
    ，且互核相符，並有贓物認領保管單診斷證明書各一件附卷，及十字型螺絲起子
    一支扣案可證。再據被害人乙○○於本院陳稱：我的行李箱被打開，並被破壞，
    機車還牽去修理等語，顯見被告確以十字型螺絲起子破壞被害人機車行李箱之鎖
    而行竊，被告空言否認以十字型螺絲起子撬壞行李箱行竊云云，無非事後飾卸之
    詞，不足採信。事證明確，被告犯行洵堪認定，應依法論科。
二、扣案之十字型螺絲起子一支為金屬所製、質地堅硬、前頭並有磨利，客觀上對人
    之生命、身體具有危險性，應屬兇器。核被告所為，係犯刑法第三百二十一條第
    一項第三款之攜帶兇器竊盜罪。檢察官雖於原審法院審理時當庭變更起訴法條為
    刑法第三百三十條第一項之攜帶兇器準強盜罪，惟刑法第三百二十九條之強暴脅
    迫，以當場實施者為限，如在脫離犯罪場所或追捕者之視線以後，基於別種事實
    而實施時，則雖意在防護贓物或脫免逮捕，亦不過為另犯他罪之原因，與前之竊
    盜或搶奪行為無關，自不能適用該條以強盜論，最高法院二十八年度非字第四三
    號判例可資參照。據證人甲○○於原審法院證稱：「我騎車經過台北市○○街○
    段那邊的市場，我看到被告拿扣案Ｔ字型起子，將被害人機車後蓋行李箱撬開，
    拿走機車裡面被害人黑色的手提包。因當時被害人背對著機車，我就問機車是誰
    的，被害人就出來說是她的，我就問她說機車是不是你的，好像東西有被拿走，
    被害人就將她機車行李箱打開，發現裡面的黑色手提袋不見了，而且機車的鎖頭
    被破壞，我確認被害人的東西被拿走。被告當時騎機車走，我就騎機車開始追被
    告。我後來追到西安街市場旁的公園，追到時我看到被告停車坐在機車上，但機
    車還在發動中」（見原審卷第三三頁），及「被告要偷被害人東西的地點，是在
    西安街一段二八一巷一二號前」「被告拿了東西，往自強市場，他沿著西安街走
    」「當時看到被告時，有停下來，問說機車是誰的」「被害人出來說是他的，時
    間隔不久」「被害人有打開她的行李箱，說她東西有掉，時間有一、二分鐘」「
    問完被害人，被害人說東西掉了，那時被告已不在我視線範圍」「沿著西安街一
    段追被告，追了約二、三分鐘，約幾百公尺左右」等語（見原審卷第三六頁），
    於本院復證稱：「當天被告拿個黑色皮包，拿個尖尖的東西開機車行李箱偷東西
    ，我說機車何人的，被害人就說機車是她的，我們就要去抓被告，繞了一圈，才
    在公園邊看到被告」（見本院卷九十年九月二十日訊問筆錄）等語，可見被告於
    竊取財物後即騎車離開行竊地點，證人甲○○為確認被害人乙○○財物被竊，停
    留一、二分鐘始開始追趕，其開始追趕時，被告早已離開現場脫離其視線範圍，
    於追尋二、三分鐘、數百公尺後始看見被告在西安街與致遠路口檢視財物，雙方
    即開始發生拉扯，則本件被告與證人甲○○發生拉扯之時間與財物被竊時相隔至
    少三、四分鐘，相距有數百公尺之遠，且被告並非因證人之追捕始逃離竊取地點
    ，而係竊取完畢後自行離開，證人開始追尋時，離被告竊取時間已相隔一、二分
    鐘，被告亦早已脫離證人甲○○之視線，是被告雖有與證人拉扯之行為，尚難認
    係「當場」實施強暴脅迫，自不構成準強盜之犯行，檢察官容有誤會，起訴法條
    自應予以變更。又傷害部分未據被害人甲○○告訴，檢察官亦未載於犯罪事實欄
    ，傷害部分未據起訴，本院自無庸審究，附此敘明。查被告曾有如事實欄所載之
    犯罪科刑執行情形，此有台灣高等法院檢察署刑案紀錄簡覆表在卷可佐，其受有
    期徒刑之執行完畢後，五年以內再犯本件有期徒刑以上之罪，係屬累犯，應依刑
    法第四十七條之規定加重其刑。原審以被告攜帶兇器竊盜犯行明確可以認定，而
    變更檢察官起訴法條，適用刑法第三百二十一條第一項第三款、第四十七條，並
    審酌被告因一時貪欲，致罹刑典，以十字型起子竊取財物，已有多次竊盜前科，
    素行不佳、無工作且居無定所之生活狀況、犯罪所生之損害，及犯罪後態度等一
    切情狀，量處被告有期徒刑十月，又說明扣案之十字型螺絲起子一支為被告所有
    供犯罪所用之物，依刑法第三十八條第一項第二款宣告沒收之。經核上開認事用
    法並無不合，量刑亦稱允適。檢察官上訴意旨，被告於證人甲○○追捕時持螺絲
    起子揮舞，反身欲刺甲○○，自屬脫免逮捕，而「當場」施以強暴脅迫，應係犯
    準強盜罪，經查，證人甲○○發現被告行竊離開行竊地點後，猶向被害人確認是
    否失竊，待確認後被告已脫離其視線範圍，始騎機車在附近搜尋，經繞了一圈，
    始在公園邊發現被告，顯見甲○○係在追尋被告，並非跟蹤追躡被告，自與最高
    法院二十八年上字第一九八四號判例意旨所指不同，是檢察官之上訴意旨，尚難
    採用，其上訴為無理由，應予駁回。
三、另被告雖於九十年五月十一日十七時三十分許，在三重市○○路○段四十號前，
    以同一手法竊取楊秋敏所有之皮包，經臺灣板橋地方法院檢察署以九十年度偵字
    第一○五九一號起訴在案（見卷附之起訴書），經本院質之何以又犯案？被告稱
    ：我沒有工作，好幾天沒飯吃，沒有辦法，所以才偷；可見該案被告係臨時起意
    為之，而該案之犯罪時間與本案犯罪時間，相隔有八月之久，難認係基於概括犯
    意為之，無裁判上一罪之關係，本院自無庸審酌，附此敘明。
據上論斷，應依刑事訴訟法第三百六十八條，判決如主文。
本案經檢察官費玲玲到庭執行職務。
中      華      民      國      九十      年      十    月    二十三    日
                              臺灣高等法院刑事第十三庭
                                  審判長法  官  蔡    燉
                                        法  官  黃  聰  明
                                        法  官  李  春  地
右正本證明與原本無異。
檢察官如不服本判決應於收受送達後十日內向本院提出上訴書狀，其未敘述上訴之理
由者並得於提起上訴後十日內向本院補提理由書（均須按他造當事人之人數附繕本）
。
                                        書記官  王  忠  良
中    華    民    國     九十     年      十        月      二十五      日
附錄本判決論罪科刑法條：
刑法第三百二十一條第一項第三款
犯竊盜罪而有左列情形之一者，處六月以上五年以下有期徒刑：
三、攜帶兇器而犯之者。


司法院資訊處製作；財團法人民間司法改革基金會備份。
